【裁判字號】    97,消債更,1611
【裁判日期】    980430
【裁判案由】    更生事件
【裁判全文】
臺灣板橋地方法院民事裁定          97年度消債更字第1611號
聲  請  人  甲○○
上列當事人因消費者債務清理事件，聲請更生，本院裁定如下：
    主  文
聲請駁回。
聲請程序費用由聲請人負擔。
    理  由
一、按債務人不能清償債務或有不能清償之虞者，得依本條例所
    定更生或清算程序，清理其債務，消費者債務清理條例第3
    條定有明文。又聲請更生或清算不合程式或不備其他要件者
    ，法院應以裁定駁回之，但其情形可以補正者，法院應定期
    間先命補正，復為同條例第8 條所明定。
二、本件聲請意旨略以：聲請人其積欠債務總金額為新臺幣（下
    同）2,907,769元，因有不能清償債務之虞，前已提出債權
    人清冊，依本條例第151條第1項規定以書面向最大債權金融
    機構渣打國際商業銀行申請前置協商債務清償方案，而協商
    不成立，且其無擔保或無優先權之債務總額未逾12,000,000
    元，復未經法院裁定開始清算程序或宣告破產，故為此聲請
    更生云云。
三、按本條例第3 條規定「債務人不能清償債務或有不能清償之
    虞者，得依本條例所定更生或清算程序，清理其債務。」所
    謂「不能清償債務」，係指債務人欠缺清償能力，對於已屆
    清償期，且已受請求之債務之全部或主要部分，客觀上可預
    見其為一般且繼續的不能清償之財產狀態之謂。又清償能力
    係由財產、信用、勞力三者構成，雖無足夠財產，如有良好
    之信用、優良之技術或持續不斷之勞力，即屬有清償債務之
    可能。
四、經查：聲請人主張前已提出財團法人聯合徵信中心債權人清
    冊、財產收支狀況說明書、近兩年綜合所得資料清單為證，
    且依本條例第151條第1項規定以書面向最大債權金融機構渣
    打國際商業銀行申請前置協商債務清償方案，而協商不成立
    等情，業據提出渣打國際商業銀行民國97年8月11日前置協
    商不成立通知書為證，堪信屬實，而依上開不成立通知書記
    載，聲請人係因「未能負擔任何還款條件」之原因而協商不
    成立。復查聲請人並無消費者債務清理條例第6條第3項、第
    8 條所定駁回更生聲請之事由存在，則債務人聲請更生，在
    程序上固無不合，應屬有據。
五、惟查，依聲請人提出之財產及收入狀況說明書、95、96年度
    綜合所得稅各類所得資料清單記載，其自95年9月1日起迄今
    皆任職於僑倫有限公司，每月薪資約為45,000元，而以行政
    院主計處公佈之97年度臺灣省每人每月最低生活費用為9,82
    9元為計算標準（該最低生活費用即包括食、衣、住、行等
    費用在內，且聲請人既已負債大於資產，本應較一般人更節
    約支出，撙節開銷，自應以最低生活費為計算標準），聲請
    人每月尚餘35,171元（計算式：45,000－9,829＝35,171）
    。聲請人雖主張尚須負擔其父母之扶養費，惟未據其提出其
    父母有何不能維持生活情事之證明，復未舉證其按月固定支
    出扶養費用之情事，是此部份扶養費用是否為必要支出，已
    屬可疑；縱認聲請人所陳為真，其確實每月給付其父母扶養
    費，然依聲請人所陳報之每月支出扶養費金額共計10,000元
    計算，以聲請人上開每月剩餘扣除扶養費後，每月仍有剩餘
    25,171元可供清償協商還款方案，應無如協商不成立通知函
    所載「未能負擔任何還款條件」之情形存在，亦非聲請人於
    聲請狀上記載，其僅能負擔每月清償金額為6,000元之還款
    方案，致前置協商不成立等情，顯見聲請人實際上能負擔之
    還款金額至少有25,000元，卻以低估清償能力之方式，致前
    置協商不成立，有違誠實信用原則，自無以更生清算程加以
    保護之必要。職此，本件聲請人之每月薪資所得既足以維持
    基本生活、盡法定扶養義務及負擔債權人提議之協商條件，
    即難認聲請人有何不能清償債務之情事、或有何不能清償之
    虞之情形，故其主張情節既與本條例第3 條所定要件不符，
    核其情形又屬無法補正，揆諸首開說明，本件聲請自不應准
    許。爰依消費者債務清理條例第3 條、第8 條，裁定如主文
    。
六、至於所繳納郵務送達費1,360元，則待本件更生聲請事件確
    定後，如尚有剩餘郵資餘額，再予檢還聲請人，附此敘明。
中    華    民    國    98    年     4    月    30    日
                  民事第三庭    法  官  邱育佩
上為正本係照原本作成。
如不服本裁定，應於裁定送達後10日內，以書狀向本院提出抗告
，並繳納抗告費新臺幣1千元。
中    華    民    國    98    年    4     月    30    日
                                書記官  彭麗紅


司法院資訊處製作；財團法人民間司法改革基金會備份。
